臺灣板橋地方法院刑事判決　　　　　　　　　　　　　　九十一年度訴緝字第四號
　　公　訴　人　臺灣板橋地方法院檢察署檢察官
　　被　　　告　丙○○
右列被告因偽造文書等案件，經檢察官提起公訴（八十七年度偵字第一三四六七、二
六七七一號），本院判決如左：
    主  文
丙○○行使偽造私文書，足以生損害於他人，處有期徒刑肆月，如易科罰金，以參佰
元折算壹日。
    事  實
一、丙○○因需週轉之款項，於民國（下同）八十六年七月六日起召集互助會，擔任
    會首，含會首共二十一會，自八十六年七月六日起至八十八年三月五日止，每會
    新臺幣（下同）一萬元，每月五日在臺北縣永和市○○路二０七號「尚智有限公
    司」開標。丙○○於八十七年初起，因經濟拮据，明知自己已無資力，竟意圖為
    自己不法之所有，於八十七年三月五日，在上開處所，未經會員乙○○之同意，
    擅自於標會紙張上偽簽乙○○之姓名，書寫一千八百元競標金額，用資偽造乙○
    ○以該金額競標之標單，並出示到場會員行使之，並獲致得標，足以生損害於乙
    ○○及其餘活會會員，各該活會會員均陷於錯誤，悉數交付會款予林誌誠，共計
    約十一萬元。嗣於八十七年五月間，丙○○即宣告倒會，避不見面，經會員遍尋
    不著，始知受騙。
二、案經甲○○○、乙○○訴請台灣板橋地方法院檢察署檢察官偵查起訴。
    理   由
一、訊據被告丙○○對於上開犯行坦承不諱，核與被害人甲○○○、乙○○二人指訴
    之情節相符，並有互助會單一紙在卷可稽，被告之自白與事實相符，事證明確，
    被告之犯行，堪以認定。
二、被告丙○○所偽造之上開標單，僅記載競標之利息總額或他人之姓名等情，為被
    告及被害人陳述在卷，該標單若非依民間互助會之習慣，尚無從依其記載之內容
    ，辨識其文義，並不具備私文書之形式至明，應屬刑法第二百二十條第一項規定
    於紙上之文字，依習慣足以為表示其用意證明之準文書（最高法院八十二年度台
    上字第三五０八號、八十八年度台上字第五四一０號、八十九年台上字第一三一
    九號判決可資參照）。核被告丙○○所為，係犯刑法第二百十六條、第二百二十
    條第一項、第二百十條行使偽造私文書罪，及同法第三百三十九條第一項之詐欺
    取財罪。公訴人於犯罪事實欄業已記載被告偽造標單並持以行使之事實，於起訴
    法條則未引用刑法第二百二十條第一項，顯係漏引，併此指明。被告偽造如事實
    欄所示被害人署押為偽造私文書之部分行為，又其偽造標單後復提出於互助會用
    於標會，已達行使之階段，其偽造之低度行為，應為高度之行使行為所吸收，均
    不另論罪。被告詐欺取財犯行，係以一行為同時詐欺數人，為想像競合犯，應依
    刑法第五十五條之規定，從一重處斷。又被告所犯上開二罪間，有方法結果之牽
    連關係，為牽連犯，應從一重之刑法第二百十六條、第二百二十條第一項、第二
    百十條之行使偽造私文書罪處斷。爰審酌被告之犯罪動機、目的、所生危害及犯
    罪後逃匿、尚未與被害人達成民事和解，及犯後坦承犯行，態度尚佳等一切情狀
    ，量處如主文所示之刑，又被告行為後之刑法第四十一條業於九十年一月十日修
    正公布，於同年月十二日生效，而修正後之刑法第四十一條第一項係規定：「犯
    最重本刑為五年以下有期徒刑之罪，而受六個月以下有期徒刑或拘役之宣告，因
    身體、教育、職業、家庭之關係或其他正當事由，執行顯有困難者，得以一元以
    上三元以下折算一日。但確因不執行所宣告之刑，難收矯正之效，或難以維持法
    秩序者，不在此限。」，修正後之刑法第四十一條第一項之規定，將原得易科罰
    金者之範圍，由僅限於犯最重本刑為三年以下有期徒刑之罪擴大至犯最重本刑為
    五年以下有期徒刑之罪，二相比較，以修正後之刑法第四十一條第一項之規定，
    有利於被告，自應依刑法第二條第一項前段之規定，適用裁判時之法律即修正後
    刑法第四十一條第一項之規定，而對被告諭知易科罰金之折算標準，以示懲儆。
    被告偽造乙○○之標單一張，係被告所有供本件犯罪所用之物，並未扣案，且被
    告行使後即予丟棄，本院查無證據足證尚屬存在，應認業已滅失，爰不為宣告沒
    收，併此敘明。
據上論斷，應依刑事訴訟法第二百九十九條第一項前段、刑法第二條第一項前段、第
二百十六條、第二百二十條第一項、第二百十條、第三百三十九條第一項、第五十五
條、修正後刑法第四十一條第一項前段，罰金罰鍰提高標準條例第一條前段、第二條
，判決如主文。
本案經檢察官林俊峰到庭執行職務
中      華      民      國    九十一    年      三      月     十三     日
                                      臺灣板橋地方法院刑事第五庭
                                          法  官  林  錫  凱
右正本證明與原本無異。
如不服本判決，應於判決送達後十日內，向本院提出上訴狀。
              書記官  林  兆  嘉
中      華      民      國    九十一    年      三      月     十四     日
附錄本案論罪科刑法條全文
刑法第二百十條
  偽造、變造私文書，足以生損害於公眾或他人者，處五年以下有期徒刑。
刑法第二百十六條
  行使第二百十條至第二百十五條之文書者，依偽造、變造文書或登載不實事項或使
  登載不實事項之規定處斷。
刑法第二百二十條
  在紙上或物品上之文字、符號、圖畫、照像，依習慣或特約，足以為表示其用意之
  證明者，關於本章及本章以外各罪，以文書論。
  錄音、錄影或電磁紀錄，藉機器或電腦之處理所顯示之聲音、影像或符號，足以為
  表示其用意之證明者，亦同。
  稱電磁紀錄，指以電子、磁性或其他無法以人之知覺直接認識之方式所製成之紀錄
  ，而供電腦處理之用者。
刑法第三百三十九條
  意圖為自己或第三人不法之所有，以詐術使人將本人或第三人之物交付者，處五年
  以下有期徒刑、拘役或科或併科一千元以下罰金。
  以前項方法得財產上不法之利益或使第三人得之者，亦同。
  前二項之未遂犯罰之。
